【裁判字號】    98,交抗,1820
【裁判日期】    980730
【裁判案由】    違反道路交通管理處罰條例
【裁判全文】
臺灣高等法院交通事件裁定            98年度交抗字第1820號
抗  告  人
即受處分人  甲○○
上列抗告人因違反道路交通管理處罰條例案件，不服台灣台北地
方法院，中華民國98年7月7日所為裁定（98年度交聲字第2138號
、第2139號、第2140號），提起抗告，本院裁定如下：
    主  文
抗告駁回。
    理  由
一、按機器腳踏車駕駛人或附載座人未依規定戴安全帽者，處駕
    駛人新臺幣（下同）500元罰鍰，道路交通管理處罰條例第
    31條第6項定有明文。次按汽車駕駛人，駕駛汽車有違反本
    條例之行為，經交通勤務警察或依法令執行交通稽查任務人
    員制止時，不聽制止或拒絕停車接受稽查而逃逸者，除按各
    該條規定處罰外，處3,000元以上6,000元以下罰鍰，上開處
    罰條例第60條第1項亦有明文。再按道路交通管理處罰條例
    及道路交通安全規則所稱之「汽車」，依道路交通管理處罰
    條例第3條第8款及道路交通安全規則第2條第1項第1款之規
    定，均包括「機器腳踏車」在內。
二、原處分意旨略以：抗告人即受處分人甲○○（下稱受處分人
    ）於民國（下同）98年2月14日20時44分許，駕駛車牌號碼
    CII－217號重型機車，途經臺北市○○路28號附近，因機器
    腳踏車駕駛人及附載座人未依規定戴安全帽，經交通勤務警
    察制止時，拒絕停車接受稽查而逃逸，為臺北市政府警察局
    大同分局交通分隊警員逕行舉發，原處分機關即台北市交通
    裁決所因依道路交通管理處罰條例第31條第6項、第60條第1
    項及第63條（漏載第1項第1款）之規定，各處罰鍰500元、5
    00元、3,000元，並記違規點數1點。
三、異議意旨略以：受處分人當天確實騎乘上開重型機車搭載其
    女兒，二人均未戴安全帽，但因女兒當時是坐在前面，其當
    時正一邊與其女兒交談，未及注意員警抓其手臂，其基於本
    能反應縮手，並騎車往前，至前方店家吃蚵仔煎，事後員警
    並未吹哨，亦未追至，其並未逃逸，況該路段人多路窄，要
    如何加速逃逸云云，為此聲明異議云云。
四、原裁定以：受處分人固坦承於上開時地，有機器腳踏車駕駛
    人及附載座人未依規定戴安全帽之違規，並因前揭違規遭員
    警伸手攔停，而未停止等情不諱，惟矢口否認有拒絕停車接
    受稽查而逃逸之違規行為，並以前詞置辯。惟查：證人即本
    件掣單舉發之員警乙○○於原審訊問時證稱：「當天98年2
    月14日其是擔任20點至22點之巡邏勤務，勤務表是編排20點
    20分到50分在寧夏與平陽街口，於該處執行交通稽查，因之
    前已攔停1部機車逆向行駛，由另位同事在告發，其拿指揮
    棒突然看到1部機車從南向北順向行駛，發現前面跟後面的
    人都沒有戴安全帽，後座是1位小女生也沒有戴安全帽，前
    座的駕駛人與今日受處分人年齡相似，其先攔停，再用手掌
    撥了1下，因該駕駛人速度並不快，後來該駕駛人加速往前
    騎，其考量因該駕駛人戴有小女生，若追可能發生危險，所
    以就直接記下車號，回去後其在工作記錄簿註記，然後就開
    單舉發，總共開了3張罰單，2張未戴安全帽，另1張是逃逸
    部分」等語（見原審卷第28頁），而本件執勤員警與受處分
    人素不相識，應無捏造事實違法取締之必要，且受處分人亦
    坦承其有上開機器腳踏車駕駛人及附載座人未依規定戴安全
    帽之違規，並於上開時地見前方2位員警值勤，於員警伸手
    攔停時未停止等事實（見原審卷第27頁至第27頁反面），足
    認證人即本件掣單舉發之員警乙○○證述應屬可信。又依上
    開證詞可知，證人乙○○當時與受處分人相距不遠，衡情受
    處分人當知警員係發覺其違規未帶安全帽而伸手攔阻，乃受
    處分人非僅未靠邊停車，反駕駛該重型機車離去，足認其確
    有違反道路交通管理處罰條例，經交通勤務警察制止，未依
    指示接受稽查而逃逸之違規事實。至受處分人雖辯稱：其係
    基於本能反應縮手，騎車往前，至前方店家吃蚵仔煎，員警
    並未吹哨，亦未追至，其並未逃逸，況該路段人多路窄，如
    何加速逃逸云云，惟證人乙○○於原審已證稱：「其考量因
    該駕駛人戴有小女生，若追可能發生危險，所以就直接記下
    車號，回去後其在工作記錄簿註記，然後就開單舉發」等語
    ，足見證人乙○○係考量駕駛人及附載者之安全，始未追趕
    ，況員警是否未吹哨或未追至，均無礙受處分人確有上開違
    規行為之認定，受處分人上開所辯，自無足取。綜上所述，
    受處分人有於前開時地駕駛上開車輛，而有機器腳踏車駕駛
    人及附載座人未依規定戴安全帽以及經交通勤務警察制止時
    ，拒絕停車接受稽查而逃逸之違規行為，原審以原處分機關
    依前揭道路交通管理處罰條例第31第6項、第60條第1項及違
    反道路交通管理事件統一裁罰基準及處理細則第43條、第44
    條、第67條規定，分別裁處受處分人罰鍰500元、500元及3,
    000元，並依道路交通管理處罰條例第63條（漏載第1項第1
    款）記違規點數1點，於法上無不合，因認受處分人異議為
    無理由，均予駁回，經核尚無違誤。
五、抗告意旨略以：違規當天受處分人係載小女兒至圓環夜市，
    途中忽見一隻手抓受處分人前手臂，受處分人不明所以，本
    能性縮手後，即騎往前方蚵仔煎店家用餐，事後接到罰單，
    始想起當時未戴安全帽，但違規當時員警並未出示交通指揮
    棒，亦未吹哨或追至，受處分人當時並不知已遭攔檢，何來
    逃逸之說，為此提起抗告云云。
六、經查：受處分人於舉發員警即證人乙○○伸手攔阻時，當已
    明瞭係示意其靠邊停車接受檢查，乃受處分人於舉發員警即
    證人乙○○伸手攔阻時，非僅未靠邊停車反駕駛該重型機車
    離去，足認其確有違反道路交通管理處罰條例，經交通勤務
    警察制止，未依指示接受稽查而逃逸之違規事實，受處分人
    仍執前詞置辯，要無足採。另抗告人因機器腳踏車駕駛人及
    附載座人未依規定戴安全帽之違規，事證明確，已如前述。
    抗告意旨，仍執陳詞，指摘原裁定不當，為無理由，應予駁
    回。
據上論斷，應依道路交通管理處罰條例第89條，道路交通案件處
理辦法第26條，刑事訴訟法第412條，裁定如主文。
中    華    民    國    98    年    7     月    30    日
                  刑事第十七庭  審判長法  官  趙功恆
                                      法  官  陳憲裕
                                      法  官  高明哲
以上正本證明與原本無異。
不得再抗告。
                                      書記官  梁淑時
中    華    民    國    98    年    8     月    3     日


司法院資訊處製作；財團法人民間司法改革基金會備份。
